【裁判字號】    97,台上,1299
【裁判日期】    970327
【裁判案由】    違反貪污治罪條例
【裁判全文】
最高法院刑事判決            九十七年度台上字第一二九九號
上  訴  人  甲○○
選任辯護人  郭玉瑾律師
上  訴  人  乙○○
            丙○○
                    樓
            丁○○
            戊○○
上列上訴人等因違反貪污治罪條例案件，不服台灣高等法院中華
民國九十五年九月十三日第二審更審判決（九十三年度上更(一)字
第六五三號，起訴案號：台灣桃園地方法院檢察署八十五年度偵
字第六九三七、六九五八號、八十六年度偵字第九三八九號、八
十八年度偵字第四三０九號），提起上訴，本院判決如下：
    主  文
原判決撤銷，發回台灣高等法院。
    理  由
本件原判決撤銷第一審之科刑判決，改判依修正前刑法連續犯之
規定，論上訴人甲○○、乙○○以依據法令從事公務之人員，共
同連續對於主管之事務，直接圖利罪，甲○○處有期徒刑捌年、
乙○○處有期徒刑柒年；論上訴人丙○○、丁○○、戊○○以與
依據法令從事公務之人員，共同連續對於主管之事務，直接圖利
罪，各處有期徒刑伍年；並均為相關從刑之宣告。固非無見。
惟查：(一)、修正後刑法第二條第一項規定：「行為後法律有變更
者，適用行為時之法律。但行為後之法律有利於行為人者，適用
最有利於行為人之法律」，係規範行為後法律變更所生新舊法比
較適用之準據法，於新法施行後，應適用新法第二條第一項之規
定，為「從舊從輕」之比較；比較時應就罪刑有關之共犯、未遂
犯、想像競合犯、牽連犯、連續犯、結合犯，以及累犯加重、自
首減輕暨其他法定加減原因（如身分加減）與加減例等一切情形
，綜其全部罪刑之結果而為比較。原判決認定：甲○○原係桃園
縣衛生局局長，乙○○原係該局第二課衛生稽查員，均為依據法
令從事公務之人員。其等明知依公務員服務法第六條規定，公務
員不得假借權力，以圖本身或他人之利益，且明知行政院勞工委
員會頒布之「勞工健康檢查指定醫療機構管理要點」第五條前段
明文規定：「指定醫療機構不得委由非其醫療機構之醫事人員辦
理勞工健康檢查」，竟於民國八十四年四至八月間，與無公務員
身分之吉益有限公司（下稱吉益公司）負責人丙○○、檢驗業者
丁○○、丁○○之妻戊○○基於共同之犯意聯絡及行為分擔，連
續多次由甲○○、乙○○就其等主管之事務，假借利用自己身為
地方衛生主管機關公務員之身分及有相關檢查之權限，違背上揭
法令規定，透過丁○○、戊○○、丙○○以分工模式，以可引介
自承非屬指定醫療機構醫事人員之一般健檢業者陳溪鴻、呂寶隆
得以承攬指定之醫療機構之勞工健檢業務為名，藉以向各該業者
索取金錢圖得私人不法利益，並因而共同得到不法利益等情（見
原判決第一、二、三十三頁，即事實一、理由貳之二之(三)）。並
於理由欄說明：「被告本案行為後，原刑法第五十六條連續犯之
規定，業經九十五年七月一日施行之新刑法刪除，此刪除雖非犯
罪構成要件之變更，但顯已影響被告本案刑罰之法律效果，自屬
法律有變更，依修正後刑法第二條第一項規定，比較新、舊法結
果，仍應適用較有利於被告之行為時法律即舊法論以連續犯。被
告等人先後多次犯行，時間緊接，犯罪構成要件相同，顯係基於
概括之犯意所為，為連續犯，應依修正前刑法第五十六條規定論
以一罪，並加重其刑」（見原判決第三十九頁，理由參之三）；
「至於刑法第三十一條第一項規定，於九十四年二月二日修正，
並於九十五年七月一日施行，新修正之刑法第三十一條第一項規
定：『因身分或其他特定關係成立之罪，其共同實行、教唆或幫
助者，雖無特定關係，仍以正犯或共犯論。但得減輕其刑』，與
修正前第三十一條第一項規定相較，除部分文字修正外，並增設
但書『得減輕其刑』之規定。刑法第三十一條第一項之此一修正
，雖非犯罪構成要件之變更，但顯已影響行為人刑罰之法律效果
，自屬法律有變更，依新法第二條第一項規定，比較新、舊法結
果，自應以修正後刑法第三十一條第一項有『得減輕其刑』之規
定，較有利於被告丙○○、丁○○、戊○○」（見同上頁）等旨
。原判決就修正前後刑法之比較適用，認為修正前刑法連續犯之
規定，較有利於上訴人等五人，然又以修正後刑法第三十一條第
一項之規定，較有利於其中丙○○、丁○○、戊○○三人。對於
該三人部分，就有關新、舊刑法之比較適用，原判決並未綜合全
部罪刑之結果而為比較，乃竟予以割裂適用，自有適用法則不當
之違法。(二)、科刑判決所認定之事實，與其所採用之證據不相適
合，即屬證據上之理由矛盾，其判決當然違背法令。原判決以卷
附丁○○與甲○○之電話通聯譯文，資為其二人參與福太醫院部
分犯罪之主要證據之一（指偵字第六九三七號偵查卷第一五二頁
至第一六四頁背面、他字第三三五號卷第一三六頁至第一四一頁
電話通聯譯文，見原判決第十八至二十頁），然由上揭電話通聯
譯文觀之，丁○○、甲○○二人始終均僅談及桃新醫院、壢新醫
院，並未提及福太醫院，原判決以之作為丁○○、甲○○參與福
太醫院部分之犯罪，已有不符。且依原判決犯罪事實所認定丁○
○、甲○○二人均參與福太醫院與壢新醫院二部分之犯罪，若壢
新醫院部分發生在後，其等苟係因共同參與壢新醫院部分之犯罪
始相互認識，即無從因此推論其二人必然於福太醫院部分之犯罪
發生時已相互認識。原判決未究明何部分犯罪發生在先？上揭電
話通聯錄音係於何時錄得？逕以「雖然該等對話內容未直接明白
談及陳溪鴻承包福太醫院勞工健康檢查之業務，但此錄音內容不
僅足以證明被告丁○○與甲○○兩人甚為熟稔，否則被告甲○○
以衛生局長之尊，何有可能無端接聽健檢業者丁○○之電話，且
依其二人通話內容既廣泛又深入並涉及隱密？被告甲○○尚指責
被告丁○○不老實，所講之金額數字不對」等由（見原判決第十
九、二十頁），而為丁○○、甲○○與其他上訴人共同實行福太
醫院部分之犯罪行為之論據，亦有違誤。且此部分事實既欠明確
，因攸關共犯人數及應連帶追繳沒收之財物數額之認定，自應詳
加釐清。原審未予調查究明，遽行判決，併有調查職權未盡及判
決理由不備之違法。以上或係上訴意旨所指摘，或為本院得依職
權調查之事項，應認原判決仍有撤銷發回更審之原因。又原判決
主文諭知上訴人等共同圖利所得財物為新台幣（下同）六十九萬
七千四百八十二元，理由欄則載為六十九萬七千四百八十元而見
歧異（見原判決第四十一頁倒數第八行），案經發回，應併注意
及之。
據上論結，應依刑事訴訟法第三百九十七條、第四百零一條，判
決如主文。
中    華    民    國  九十七  年    三    月  二十七  日
                      最高法院刑事第十一庭
                          審判長法官  邵  燕  玲
                                法官  李  伯  道
                                法官  孫  增  同
                                法官  吳      燦
                                法官  李  英  勇
      本件正本證明與原本無異
                                      書  記  官
中    華    民    國  九十七  年    四    月    一    日
                                                      Ｋ


司法院資訊處製作；財團法人民間司法改革基金會備份。
